臺灣高等法院臺中分院民事判決
111年度上易字第72號
上  訴  人  民興能源有限公司

法定代理人  林怡曼  
訴訟代理人  李明海律師
            梁鈺府律師
            陳俊愷律師
被上訴人    林怡君  

訴訟代理人  賴思達律師
上列當事人間遷讓房屋事件，上訴人對於中華民國110年12月10
日臺灣臺中地方法院110年度訴字第335號第一審判決提起上訴，
本院於111年9月28日言詞辯論終結，判決如下：
    主  文
上訴駁回。
第二審訴訟費用由上訴人負擔。
    事實及理由
壹、程序方面
一、被上訴人之法定代理人原為黃瑞宗，嗣於民國111年1月10日
    變更為林怡曼，業據其具狀聲明承受訴訟，並有臺中市政府
    函、有限公司變更登記表為憑（見本院卷第91-97頁），核
    與民事訴訟法第170條、第175條第1項之規定相符，應予准
    許。
二、按當事人不得提出新攻擊或防禦方法。但有下列情形之一者
    ，不在此限：因第一審法院違背法令致未能提出者。事實
    發生於第一審法院言詞辯論終結後者。對於在第一審已提
    出之攻擊或防禦方法為補充者。事實於法院已顯著或為其
    職務上所已知或應依職權調查證據者。其他非可歸責於當
    事人之事由，致未能於第一審提出者。如不許其提出顯失
    公平者。前項但書各款事由，當事人應釋明之，民事訴訟法
    第447條第1項、第2項定有明文。查，上訴人提出民事補充
    上訴理由㈠狀固主張：被上訴人與林怡曼為擴大經營所需，
    決定以雙方「合夥」之方式，雙方各出資1/2…上訴人與被上
    訴人、林怡曼間，實際上均無租賃關係之新防禦方法（見本
    院卷第110-111頁）；然為被上訴人所不同意，且上訴人除
    未釋明有民事訴訟法第447條第1項但書情事外，另上訴人一
    再以兩造間有租賃關係存在，抗辯其為有權占有後述房屋，
    並提出臺中○○郵局000號存證信函（原審卷第43-45頁），及
    以證人即上訴人之現任法定代理人林怡曼（見原審卷第183
    頁）、前任法定代理人黃瑞宗（見本院卷第81頁)之證詞，
    證明兩造間有租賃關係。是上訴人於本院準備程序終結時方
    提出兩造無租賃關係之新防禦方法，與其一再主張兩造間有
    租賃關係之事實矛盾，有違程序上誠信原則，且違背為督促
    當事人善盡促進訴訟義務，民事訴訟法所規定當事人適時提
    出之義務（民事訴訟法第196條、第276條、第447條），自
    不應准許。
貳、實體方面
一、被上訴人主張：伊與訴外人林怡曼為姊妹，2人共有門牌號
    碼臺中市○○區○○路0段000號房屋（下稱系爭房屋），應有部
    分各2分之1。伊與林怡曼於105年10月16日共同出租系爭房
    屋其中如附圖即110年3月22日○○○字第00000號複丈成果圖編
    號A部分（面積169.8平方公尺，下稱系爭辦公室）予上訴人
    ，約定租賃期限自105年10月16日至106年10月15日止，每月
    租金新臺幣（下同）5,000元（下稱系爭租約），租期屆滿
    後租賃關係當然消滅。詎上訴人在租賃期間，未曾繳納租金
    ，積欠共6萬元之租金，且於租期屆滿後，拒不搬遷；復因
    上訴人自租期屆滿後即106年10月16日起，繼續占有使用系
    爭辦公室至今，無法律上原因，每月受有相當於租金之不當
    得利5,000元。伊為共有人，應有部分2分之1，自得請求上
    訴人給付一半之租金3萬元，與106年10月16日起至109年10
    月15日一半相當於租金之不當得利9萬元。爰依民法第767條
    第1項前段及中段、第821條、第179條、第421條規定及系爭
    契約第3條約定，請求上訴人將系爭辦公室遷讓返還被上訴
    人及林怡曼，並應給付被上訴人12萬元，及自起訴狀繕本送
    達翌日起至清償日止，按週年利率百分之5計算之利息（原
    審命上訴人遷讓返還系爭辦公室及如數給付12萬元本息，並
    為准、免假執行之宣告。上訴人不服，提起上訴）。並答辯
    聲明：上訴駁回。
二、上訴人則以：系爭租約之標的為系爭房屋，非僅有系爭辦公
    室；且系爭租約為定型化契約，該租約第7條約定顯失公平
    而無效。伊於系爭租約屆期後，持續使用系爭房屋，並繼續
    繳納租金，被上訴人未曾表示反對意見，系爭租約依民法第
    451條規定，已轉為不定期租約，伊係基於租賃關係占有系
    爭房屋，非無權占有。另因訴外人即伊之前法定代理人黃瑞
    宗為林怡曼之配偶，伊將全部租金交付予林怡曼，由林怡曼
    轉交一半租金予被上訴人，伊至今均按期繳納，無積欠租金
    等語，資為抗辯。並上訴聲明：㈠原判決廢棄。㈡被上訴人於
    第一審之訴及假執行之聲請均駁回。
三、本件依民訴訟法第270條之1第1項3款規定經兩造整理爭執、
    不爭執事項，並簡化爭點如下（見本院卷第62-64頁）：
  ㈠不爭執事項：
  ⒈被上訴人與林怡曼為姊妹，其2人一同起造而共有之系爭房屋
    ，為一層建物，總面積210.54平方公尺，登記用途液化石
    油氣儲存場附屬辦公室、器材室及儲藏室、液化石油氣儲存
    場，應有部分各2分之1（見原審卷第29頁建物登記第一類謄
    本、第239-243頁使用執照資料）。
  ⒉被上訴人、林怡曼2人與上訴人於105年10月16日共同簽訂系
    爭租約，約定租賃期限自105年10月16日至106年10月15日止
    ，每月租金5,000元（見○○卷第23頁經濟部商工登記公示資
    料查詢服務、第25頁房屋租賃契約書、第31頁臺中市政府地
    方稅務局109年房屋稅轉帳繳納通知書）。
  ⒊系爭辦公室自105年10月16日起迄今，由上訴人占有使用（見
    原審卷第99-106頁勘驗筆錄、第129-131頁臺中市雅潭地政
    事務所函附之複丈成果圖）。
  ⒋上訴人於108年3月7日寄發臺中○○郵局000號存證信函予被上
    訴人（見原審卷第43-45頁存證信函）。
  ⒌林怡曼於108年3月7日寄發臺中○○郵局000號存證信函予被上
    訴人（原審卷第47-49頁存證信函）。
  ⒍林怡曼將上訴人給付予被上訴人之系爭房屋105年10月至110
    年12月租金15萬5,000元，於110年12月9日以被上訴人為提
    存物受取人提存（見原審卷第275頁提存書）。
  ⒎上訴人同意本件租賃標的如有相當租金之不當得利以每月5,0
    00元計算，林怡君得請求之範圍為每月2,500元（見原審卷
    第87頁）。
  ㈡主要爭點：
  ⒈上訴人抗辯系爭租約於租期屆滿後，已默示更新成立不定期
    租約，是否可採?
  ⒉上訴人抗辯系爭租約第7條之約定，違反民法第247條之1之規
    定而無效，是否可採？
  ⒊上訴人抗辯兩造有約定由林怡曼代理被上訴人收取租金，是
    否可採？　
  ⒋被上訴人依民法第821條、第767條第1項之規定，請求上訴人
    返還系爭房屋其中原判決附圖編號A部分建物予被上訴人、
    林怡曼，有無理由？
  ⒌被上訴人請求上訴人返還系爭辦公室，是否違反誠信原則？
  ⒍被上訴人依系爭租約第3條之約定，請求上訴人給付105年10
    月16日起至106年10月15日止之租金3萬元，有無理由？
  ⒎被上訴人依民法第179條之規定，請求上訴人給付106年10月1
    6日起至109年10月15日止，相當於租金之不當得利9萬元，
    有無理由？
 ㈢不再提出其他爭點　　
四、得心證之理由
　㈠被上訴人依民法第821條、第767條第1項之規定，請求上訴人
    返還系爭房屋其中原判決附圖編號A部分建物予被上訴人、
    林怡曼，為有理由：
　⒈上訴人抗辯系爭租約於租期屆滿後，已默示更新成立不定期
    租約，應不可採：
　⑴按民法第451條所定出租人於租期屆滿後須即表示反對之意思
    ，始生阻止續租之效力，意在防止出租人於租期屆滿後，明
    知承租人就租賃物繼續使用收益而無反對之表示，過後忽又
    主張租賃關係消滅，使承租人陷於窘境而設，並非含有必須
    於租賃屆滿時，始得表示反對之意義存在。故定期租賃契約
    之出租人，反對租期屆滿後續租之意思表示，不限於租期屆
    滿後，始得為之，其於訂約之際訂明期滿後絕不續租，或續
    租應另訂契約者，仍難謂不發生阻止續約之效力，該租約於
    租期屆滿時，即當然消滅；除當事人另有新的租賃之合意，
    成立新的租賃契約外，承租人單方面之繼續使用原租賃物，
    仍為無權占有之法律關係(最高法院106年度台上字第1636號
    、109年度台上字第899號判決意旨參照 )。
　⑵依系爭租約第6條約定：「乙方（即上訴人）如違約不餘租賃
    期滿時交還房屋，經甲方（即被上訴人、林怡曼）催告後，
    仍不履行，即應支付違約金新臺幣伍萬元」；第7條第3項約
    定：「租期屆滿，雙方仍欲繼續租賃時，應另訂立書面契約
    ，其租賃條件，亦得另議之。」、同條第4項約定：「租期
    屆滿時，不須甲方預先通知，租賃關係當然消滅。」等內容
    （見○○卷第27頁），可見系爭租約雙方已特別約明除經當事
    人另訂書面契約外，租賃契約於租期屆滿時已當然消滅，上
    訴人應於租期屆滿交還系爭辦公室，否則經出租人催告後尚
    應給付違約金。揆諸前揭說明，依系爭租約第4條、第7條之
    約定應已發生阻卻續約之效力，而排除民法第451條默示更
    新之適用，是系爭租約應於租期屆滿即106年10月15日後消
    滅。
　⑶另上訴人抗辯以最高法院87年度台上字第1348號判決意旨抗
    辯本件有民法第451條之適用，倘客觀情形符合民法第451條
    規定，或更有利承租人，縱系爭租約第7條明定續約應另訂
    立書面契約，仍難謂無民法第451條規定之適用等語。然細
    譯上開判決事實為該案承租人繼續使用租賃物十餘年，且出
    租人未返還押租金，仍以押租金之利息抵充租金，故認出租
    人未表示反對之意思，應視為以不定期限繼續契約。該判決
    係以出租人長時間未表示反對之意思，並且持續以押租金抵
    充租金，依此推認出租人未有反對之意思，而認有民法第45
    1條之適用。然本件經原審依民事訴訟法第367條之1規定職 
    權訊問被上訴人，其具結後陳稱：我在106年11月5日以後有
    打電話給黃瑞宗說不再租給上訴人了。我是因為上訴人在出
    入口弄水泥讓我沒辦法出入，才會在4年後即110年提起本訴
    等語（見原審卷第190-191頁），且上訴人亦未證明有持續
    給付租金予被上訴人（詳如後⒊述），核與上開判決基礎事
    實不同，自難比附援引而認有民法第451條之適用。是上訴
    人抗辯系爭租約於租期屆滿後，已默示更新成立不定期租約
    ，無足憑採。
　⒉上訴人抗辯系爭租約第7條之約定，違反民法第247條之1之規
    定而無效，亦不可採：　
　⑴按，依照當事人一方預定用於同類契約之條款而訂定之契約
    ，為左列各款之約定，按其情形顯失公平者，該部分約定無
    效：免除或減輕預定契約條款之當事人之責任者。加重他
    方當事人之責任者。使他方當事人拋棄權利或限制其行使
    權利者。其他於他方當事人有重大不利益者。民法第247條
    之1定有明文。又所謂當事人一方預定契約之條款，而由需
    要訂約之他方，依照該項預定條款簽訂之契約，學說上名之
    曰「附合契約」，此類契約，通常由工商企業者一方，預定
    適用於同類契約之條款，由他方依其契約條款而訂定之。預
    定契約條款之一方，大多為經濟上較強者，契約他方每無磋
    商變更之餘地。為防止此類契約自由之濫用及維護交易之公
    平，列舉四款有關他方當事人利害之約定，如按其情形顯失
    公平者，明定該部分之約定為無效(立法意旨參照)。可知，
    本條所規範之契約為定型化契約。
　⑵本件上訴人抗辯系爭租約係事前預訂用於同類租約而簽定之
    定型化契約等語，為被上訴人否認，而上訴人亦未舉證被上
    訴人、林怡曼處於優勢地位，於締約時不准上訴人修改系爭
    租約之條文之情。再者，上訴人之前法定代理人黃瑞宗既為
    林怡曼之配偶，上訴人與被上訴人、林怡曼2人於訂約之際
    ，應已衡量自身履約之意願、經濟能力等主、客觀因素，本
    於自由意思及平等地位而簽立系爭租約；加以本件係特定物
    之租賃，上訴人本可自由選擇承租地點、承租對象與承租條
    件，並無非必須承租系爭辦公室即無法營業之情形，可見上
    訴人確有考量簽約與否之自由，難謂被上訴人有何利用優勢
    訂立上開條款而有顯失公平之處，足見系爭租約不僅非為定
    型化契約，系爭約租約第6、7條之約定，亦未見有何顯失公
    平之處，是上訴人抗辯系爭租約第7條約定違反民法第247條
    之1各款規定而無效，並無足採。
　⒊上訴人抗辯兩造有約定由林怡曼代理被上訴人收取租金，亦
    不可採：
　⑴按數人負同一債務或有同一債權，而其給付可分者，除法律
    另有規定或契約另有訂定外，應各平均分擔或分受之；依債
    務本旨，向債權人或其他有受領權人為清償，經其受領者，
    債之關係消滅。民法第271條、第309條定有明文。又向第三
    人為清償，經其受領者，經債權人承認或受領人於受領後取
    得其債權、受領人係債權之準占有人者，以債務人不知其非
    債權人者為限，或於債權人因而受利益之限度內等3種情形
    ，有清償之效力。此觀民法第310條規定亦明。
　⑵上訴人雖辯稱其持續繳付租金，且被上訴人未曾異議，可認
    有新的租賃之合意，而依民法第422條視為不定期租賃云云
    。然查：觀之系爭租約各款約定，均未見有約定租金繳納方
    式及受領對象，可見未以契約訂定上訴人清償租金之方式，
    依前開規定，上訴人應分別給付予被上訴人、林怡曼，始生
    清償之效力。佐以上訴人於108年3月7日向被上訴人表示：
    因租約未約定向何人繳付租金，故本公司自105年10月16日
    起迄今，每月均按時繳交租金5,000元與林怡曼等內容，有
    上訴人108年3月7日臺中○○郵局000號存證信函可考（見原審
    卷第43頁），益徵被上訴人、林怡曼2人與上訴人未約定向
    何人繳付租金，上訴人自應分別向被上訴人、林怡曼給付每
    月租金，始分別對出租人發生清償租金債務之效力。
　⑶再據被上訴人於原審經具結陳稱：上訴人於105年10月16日至
    106年10月15日均未給付租金給我，我不清楚上訴人有沒有
    把租金給林怡曼，林怡曼從來沒有通知我跟她拿租金等語（
    見原審卷第190頁），可認上訴人未給付被上訴人其應受領
    之租金，已難認上訴人對被上訴人清償其所負租金債務。雖
    林怡曼證稱：105年簽訂系爭租約時，我和被上訴人、黃瑞
    宗約定1個月租金5,000元先拿給我，我再拿給被上訴人，上
    訴人自105年以來沒有積欠過租金。我收到就定時請被上訴
    人來拿，被上訴人一直不來拿，亦未曾向上訴人索討租金等
    語（見原審卷第184-185頁）。然其證述有約定受領對象為
    林怡曼部分，已與上訴人前揭存證信函內容相異；且觀諸林
    怡曼於108年3月7日以臺中○○郵局000號存證信函向被上訴人
    表示：系爭房屋出租與上訴人，每月租金5,000元，上訴人
    按時繳交與本人，迄今共計2年5個月，租金共計繳納14萬5,
    000元，其中7萬2,500元為台端所有，本人特此通知，……，
    故本人以上開應支付與台端之金錢抵銷等內容（見原審卷第
    47-49頁），可見系爭租約之租金直至108年均置於林怡曼處
    ，嗣欲以之對被上訴人行使抵銷權，亦與林怡曼證稱定時請
    被上訴人來拿有所出入，故尚難以其證言，作有利於上訴人
    已依約清償之認定。
　⑷上訴人既未舉證其已對被上訴人清償系爭租約之租金，亦未
    證明有持續交付租金予被上訴人，及被上訴人收受未為反對
    意思表示等事實，上訴人抗辯被上訴人、林怡曼已與上訴人
    成立新之租賃契約，即無足採。
　⒋另上訴人以系爭房屋坐落之土地出租予黃瑞宗，被上訴人無
    權要求上訴人返還系爭房屋等語置辯。然系爭房屋之權利義
    務關係核與其坐落基地之部分不同，上訴人亦未具體指明上
    開土地出租予黃瑞宗後，有何法律上權利得對抗被上訴人請
    求返還系爭辦公室，故此部分，亦無可取。
　⒌綜上各情，可知系爭租約第7條之約定，並無違反民法第247
    條之1之規定而無效之情形，則系爭租約既已終止，復無上
    訴人所辯兩造間就系爭房屋有成立新的租賃契約之事實，上
    訴人所辯其非無權占有系爭辦公室，即屬無據，不足採信。
  ㈡上訴人抗辯被上訴人行使上揭請求權利，違反誠信原則，亦
    不可採：
　⒈按權利之行使，不得違反公共利益，或以損害他人為主要目
    的。行使權利，履行義務，應依誠實及信用方法，民法第14
    8 條定有明文。若當事人行使權利，雖足使他人喪失利益，
    但茍非以損害他人為主要目的，即不在該條所定範圍之內。
　⒉系爭房屋為被上訴人與林怡曼所共有，上訴人既未證明依系
    爭租約按時給付租金予被上訴人，租期屆滿後亦未依約交還
    系爭辦公室，論如前述，可知上訴人之行為顯已妨害被上訴
    人及共有人自由使用、收益該房屋之權利，則被上訴人為保
    障其共有物之利用、收益，訴請上訴人遷讓返還占有之系爭
    辦公室，尚難謂其所得之利益甚小，而以損害上訴人為主要
    目的。基此，被上訴人提起本件訴訟，屬正當權利之行使，
    尚無權利濫用及違反誠信原則之情事，應可認定。上訴人辯
    稱被上訴人訴請遷讓房屋，係違反誠信原則云云，尚不足採
    。
　㈢被上訴人依系爭契約第3條約定求上訴人給付105年10月16日
    至106年10月15日之租金3萬元，為有理由：
　⒈依系爭租約第2條、第3條約定：「租賃期限自105年10月16日
    起至106年10月15日止」、「每月租金新台幣伍仟元正，每
    個月繳付一次，應於每月10日繳付，無論任何理由不得拖延
    或拒納。」（見○○卷第25頁），又被上訴人與林怡曼共有系
    爭房屋，應有部分各2分之1，被上訴人與林怡曼既未特別以
    契約約定，應按其應有部分比例受領租金，故上訴人應每月
    給付被上訴人2,500元之租金。
　⒉承前所述，上訴人既未證明已對被上訴人為清償，則被上訴
    人請求上訴人給付系爭租約存續期間，即105年10月16日至1
    06年10月15日之租金共3萬元（計算式：5,000×1/2×12＝30,0
    00），即屬有據。
  ㈣被上訴人得依民法第179條規定，請求上訴人給付106年10月1
    6日至109年10月15日之相當於租金之不當得利9萬元：
　⒈按無法律上之原因而受利益，致他人受損害者，應返還其利
    益；不當得利之受領人，除返還其所受之利益外，如本於該
    利益更有所取得者，並應返還。但依其利益之性質或其他情
    形不能返還者，應償還其價額，民法第179條前段、第181條
    分別定有明文。又無權占有使用他人所有之土地，可獲得相
    當於租金之利益，他人因此而受有相當於租金之損害，為社
    會通常之觀念（最高法院61年台上字第1695號判決先例意旨
    參照）。是無權占有人係無法律上原因而受有占用房屋之利
    益，並已致房屋所有人無法管領使用而受有損害，房屋所有
    人即得依不當得利法律關係，請求無權占有人返還該利益，
    又因該利益依其性質不能返還，依前揭規定，無權占有人自
    應償還其價額即給付相當於租金之不當得利。
　⒉系爭租約既於106年10月15日止即歸於消滅，被上訴人、林怡
    曼2人與上訴人間亦未有民法第451條之適用，而上訴人亦不
    爭執為系爭辦公室之現占有人（見本院卷第55頁），則上訴
    人自屬無法律上之原因而受利益，致系爭房屋所有人受有損
    害，揆之上揭說明，被上訴人自得依上揭規定，請求上訴人
    給付占有系爭房屋相當於租金之不當得利。又兩造亦同意就
    被上訴人請求相當於租金之不當得利以每月5,000元為計算
    標準，堪認上訴人占用系爭辦公室所生相當於租金之不當得
    利，以每月5,000元計算，應屬適當。故被上訴人請求上訴
    人給付106年10月16日至109年10月15日之相當於租金之不當
    得利9萬元（計算式：5,000×1/2×12×3＝90,000），應屬有據
    。
　⒊上訴人雖抗辯已交付林怡曼發票日期分別為109年1月1日、票
    面金額為3萬元之支票1張，作為給付被上訴人109年1月至同
    年12月之租金（見原審卷第39、182頁），惟上訴人既未舉
    證林怡曼有權代被上訴人受領上開支票，亦未提出相關兌現
    紀錄證明被上訴人已兌現該支票，自難認已給付被上訴人上
    開請求期間之不當得利，尚不生清償之效力，併予說明。
　⒋至上訴人雖提出提存書（見原審卷第275-276頁)，證明已給
    付租金給被上訴人之事實，然查：
　①按以提存方法為債之清償者，須有債權人受領遲延或不能確
    知孰為債權人之情形始得為之。而所謂受領遲延者，乃指債
    權人對於清償人依債務本旨提出之給付，拒絕受領或不能受
    領之情形而言。是清償人以債權人受領遲延為原因而提存者
    ，必須依債務本旨提出其給付，經債權人表示拒絕受領或有
    不能受領之情形，始得為之。倘未為給付之提出，或不依債
    務本旨提出，均不能構成提存之要件，清償人若逕為提存，
    尚不生清償之效力（最高法院75年度台上字第1905號判決意
    旨參照）。
　②觀之上開提存書所載之當事人係林怡曼與被上訴人，而提存
    原因及事實載明：代收民興公司承租系爭房屋租金，而提出
    之證明文件則係存證信函，再參以臺中○○郵局000號存證信
    函，係以林怡曼名義為寄件人，顯見前揭提存係林怡曼代收
    租金後，再以其名義向被上訴人提存（原審卷第47、275頁
    ），依債之相對性，前揭提存尚難認係上訴人向被上訴人所
    為之提存，難認已生清償效力。縱認林怡曼係代上訴人而為
    提存，然上訴人亦未舉證證明被上訴人有拒絕受領情事，依
    上開說明，上訴人所為前揭提存，亦不生清償之效力，無足
    採為有利上訴人之證據。
  ㈤末按給付無確定期限者，債務人於債權人得請求給付時，經
    其催告而未為給付，自受催告時起，負遲延責任。其經債權
    人起訴而送達訴狀者，與催告有同一之效力；受領人於受領
    時，知無法律上之原因或其後知之者，應將受領時所得之利
    益，或知無法律上之原因時所現存之利益，附加利息，一併
    償還；如有損害，並應賠償。遲延之債務，以支付金錢為標
    的者，債權人得請求依法定利率計算之遲延利息，應付利息
    之債務，其利率未經約定，亦無法律可據者，週年利率為百
    分之5，民法第229條第2條、第182條第2項、第233條第1項
    前段、第203條定有明文。查本件系爭租約已明定應於每月1
    0日前給付租金，故被上訴人請求給付租金部分有確定期限
    ；另上訴人於無權占有系爭辦公室時起，即應將受領時所得
    之利益附加利息，一併償還。被上訴人僅請求自起訴狀繕本
    送達上訴人之翌日109年11月13日起（見○○卷第43頁），按
    週年利率百分之5計算之利息，核無不合。
  ㈥綜上所述，被上訴人依民法第767條第1項前段及中段、第821
    條、第179條、第421條規定及系爭契約第3條約定，請求上
    訴人應將系爭辦公室遷讓返還被上訴人及林怡曼，並給付被
    上訴人12萬元，及自109年11月13日起至清償日止，按週年
    利率百分之5計算之利息部分，為有理由，應予准許。原審
    為上訴人敗訴之判決，並無不合。上訴論旨指摘原判決不當
    ，求予廢棄改判，為無理由，應駁回上訴。
  ㈦本件事證已臻明確，兩造其餘之攻擊或防禦方法及所用之證
    據，經本院斟酌後，認為均不足以影響本判決之結果，爰不
    逐一論列，附此敘明。
五、據上論結，本件上訴為無理由，依民事訴訟法第449條第1項
    、第78條，判決如主文。
中　　華　　民　　國　　111 　年　　10　　月　　19　　日
                 民事第六庭   審判長法　官  楊熾光
                                    法　官  戴博誠
                                    法　官  莊宇馨
正本係照原本作成。
不得上訴。
                                    書記官  黃粟儀
　　　　　　　　　　　　　　　　　　
中　　華　　民　　國　　111 　年　　10　　月　　19　　日